【裁判字號】    95,交聲,1176
【裁判日期】    950731
【裁判案由】    交管條例聲異
【裁判全文】
臺灣板橋地方法院交通事件裁定        95年度交聲字第1176號
原處分機關  交通部公路總局臺北區監理所
異  議  人
即受處分人  甲○○
上列受處分人即異議人因違反道路交通管理處罰條例案件，對於
交通部公路總局臺北區監理所所民國95年6 月20日為之北監營裁
字第裁40-C00000000號裁決處分，聲明異議，本院裁定如下：
    主  文
異議駁回。
    理  由
一、原處分機關以本件異議人即受處分人甲○○於民國95年2 月
    24日凌晨2 時35分許，駕駛車牌號碼432-NT號營業小客車沿
    臺北縣中和市○○路往永和方向行駛，行經臺北縣中和市○
    ○路與景平路交岔路口時，因在設置有禁止左轉標誌之安樂
    路違規左轉進入景平路，經舉發單位臺北縣政府警察局中和
    分局安平派出所值勤員警以受處分人有道路交通管理處罰條
    例第48條第1 項第2 款「未依號誌行駛」之違規，填製臺北
    市政府警察局95年2 月24日北縣警交字第C00000000 號舉發
    違反道路交通管理事件管理通知單舉發，因依道路交通管理
    處罰條例第48條第1 項第2 款，裁處受處分人罰鍰新臺幣（
    下同）600 元，並依同條例第63條第1 項計違規點數1 點。
    異議人異議意旨略以：當時可供左轉的景新街被封閉，現場
    又沒有指示標誌，而異議人是要去中和，總不能開一直往前
    開到新店後才轉回來，所以才會不得已在安樂路左轉，道路
    封閉應有指示標誌，現場卻什麼都沒有，故不服原裁決處分
    ，爰依法聲明異議云云。
二、按道路交通管理處罰條例第48條業於95年7 月1 日修正公布
    施行，修正前道路交通管理處罰條例第48條第2 款、第63條
    第1 項第1 款規定，汽車駕駛人轉彎時，有不依標誌、標線
    、號誌指示者，處2 百元以上6 百元以下（指銀元）（即新
    臺幣6 百元以上1 千8 百元以下）罰鍰，並記違規點數1 點
    ，而依修正後道路交通管理處罰條例第48條第1 項第2 款、
    第63條第1 項第1 款規定，汽車駕駛人轉彎時，有不依標誌
    、標線、號誌指示者，處新臺幣6 百元以上1 千8 百元以下
    罰鍰，並記違規點數1 點，比較修法前後對於汽車駕駛人不
    依標誌、標線、號誌指示轉彎違規行為之規定，僅將原訂以
    銀元為罰鍰計算單位改為以新臺幣為計算單位，罰鍰數額則
    未變動。次按行為後法律或自治條例有變更者，適用行政機
    關最初裁處時之法律或自治條例；但裁處前之法律或自治條
    例有利於受處罰者，適用最有利於受處罰者之規定，行政罰
    法第5 條定有明文。惟本件違規行為發生時（95年2 月24日
    ）及原處分機關之最初裁決時（95年6 月20日），均在該條
    例修正施行之前，揆諸前揭規定，應適用修正前之規定，無
    新舊法比較適用問題，合先敘明。經查：
(一)、本件異議人即受處分人甲○○於95年2 月24日凌晨2時35 分
    ，駕駛車牌號碼432-NT號營業小客車沿臺北縣中和市○○路
    往永和方向行駛，行經臺北縣中和市○○路與景平路交岔路
    口時，在設置有禁止左轉標誌之安樂路左轉景平路，經舉發
    單位臺北縣政府警察局中和分局安平派出所值勤員警以「未
    依號誌行駛」為由，掣單逕行舉發等情，為異議人所不爭執
    ，並有臺北縣政府警察局95年2 月24日北縣警交字第C00000
    000 號舉發違反道路交通管理事件管理通知單影本1 紙在卷
    可稽。
(二)、臺北縣中和市○○路往永和方向（即異議人違規左轉之方向
    ），與景平路之交岔路口處立有「禁止左轉」之標誌，有台
    北縣政府警察局中和分局95年7 月24日北縣警中刑字第0950
    032932號函所附相片在卷可稽，足見本件異議人遭舉發之前
    開交叉路口，確設置有「禁止左轉」之標誌，異議人雖以前
    詞置辯，然其既利用公路駕車通行，即應遵守道路交通各項
    標誌、標線及號誌之指示，是異議人駕車至上開交岔路口欲
    左轉景平路時，自應遵循前開「禁止左轉」標誌之指示，將
    車輛行駛至得左轉之路口時始得左轉，而不得逕自違規左轉
    。
(三)、況景平路於安樂路口是不能迴轉，要迴轉是要先右轉至下一
    個路口（景平路與景平151 巷）迴轉等情，有臺北縣政府警
    察局中和分局95年3 月23日北縣警中交字第0950010748號函
    所附舉發員警針對當時舉發狀況填寫之台北縣政府警察局中
    和分局受理違反交通管理事件被通知人申訴理由查詢表附卷
    可參，足見異議人除違規左轉外，亦有其他路徑可供選擇行
    駛，異議人以當時可供左轉的景新街被封閉，現場又沒有指
    示標誌所以才會不得已在安樂路左轉，道路封閉應有指示標
    誌，現場卻什麼都沒有云云置辯，縱若屬實，亦尚無從據以
    免責。
三、從而，異議人確有不依標誌標線號誌指示之交通違規事實既
    可認定，原處分機關依道路交通管理處罰條例第48條第2 款
    及第63條第1 項第1 款規定，對上開機車駕駛人即異議人裁
    處罰鍰新臺幣600 元，並記違規點數1 點，尚無違誤。本件
    異議人之聲明異議為無理由，應予駁回。
據上論斷，應依道路交通案件處理辦法第19條，裁定如主文。
中    華    民    國    95    年    7     月    31    日
                  交通法庭   法  官  陳明偉
以上正本證明與原本無異。
如不服本裁定，應於裁定送達後5 日內向本院提出抗告狀。
                             書記官  陳慧儷
中    華    民    國    95    年    7     月    31    日


司法院資訊處製作；財團法人民間司法改革基金會備份。
